【裁判字號】    88,重訴,43
【裁判日期】    890128
【裁判案由】    殺人
【裁判全文】
臺灣高雄地方法院刑事判決                          八十八年度重訴字第四三號
    公  訴  人  臺灣高雄地方法院檢察署檢察官
    被      告  丁○○
    選任辯護人  吳剛魁
右列被告因殺人案件，經檢察官提起公訴（八十八年度偵字第二二八五五號），甲○
判決如左：
    主  文
丁○○殺人，處無期徒刑，褫奪公權終身。
扣案之水果刀（已斷裂成刀柄、刀刃二部分）壹把沒收。
    事  實
一、丁○○與妻吳淑蕙結婚已十數年，育有三子，原本感情融洽，近來因丁○○經常
    出入酒店、美容店等特種場所，信用卡消費金額遽增，而時起爭執。嗣於民國八
    十八年九月十二日晚間十一時許，在高雄市小港區○○○路三一四巷三之一號住
    處客廳內，吳淑蕙因丁○○之信用卡消費金額，已累積高達新台幣（下同）五十
    多萬元，再度與丁○○發生爭吵，並要求與丁○○離婚，三子均歸其監護，丁○○一時氣憤，先以左手摀住吳淑蕙口鼻，再以右手勒住其脖子，吳淑蕙掙扎反抗
    中，抓傷丁○○右手臂、右肩、左胸及腹部，詎丁○○竟萌生殺人之犯意，隨手
    拿起置放於客廳茶几上之水果刀一把（長約二十三公分），向吳淑蕙之左胸（距
    離心臟不遠處）刺去，吳淑蕙見狀伸出左手防衛，致吳淑蕙受有(一)左上胸部距離
    左側乳頭七公分處刺裂傷，長一公分、寬０點三公分、深一公分；(二)左前臂外側
    距離左手拇指二十公分處刺裂傷，長二點五公分、寬０點五公分、深二公分；(三)
    左前臂外側距離左手後肘十公分處刺裂傷，長二點五公分、寬一點五公分、深三
    點二公分，吳淑蕙隨即轉身跑回二人臥室，丁○○亦追躡於後，追至二人臥室床
    邊，丁○○再以上開水果刀猛力向吳淑蕙背部（亦距離心臟不遠處）刺一刀，致
    其受有左側上背部距離左肩十六公分處刺裂傷，長二點二公分、寬一公分、深達
    六公分，刺創深及肺臟。嗣見吳淑蕙倒臥床上，丁○○再拔出上開水果刀，吳淑
    蕙因而翻落床下，上開水果刀亦因此斷裂成二半（即自刀柄刀刃接合處斷裂）。
    丁○○以為吳淑蕙停止發出聲音已經死亡，乃至客廳拿取塑膠袋、手套，戴上手
    套將刀柄、刀刃及其所穿著沾有吳淑蕙血跡之內褲，裝入塑膠袋內，且換穿上長
    衣長褲遮蔽其身上傷痕，並將二人臥室內抽屜全部打開、房屋後面小窗戶打開，
    再將吳淑蕙內褲褪至腿上，假裝遭外人侵入將吳淑蕙姦殺之情況，才攜帶上開裝
    有刀刃、刀子、內褲及手套之塑膠袋，至高雄市小港國小旁垃圾堆丟棄。吳淑蕙
    亦於上開時間內，因背部穿刺傷造成左上肺葉破裂，大量胸腔內出血，導致出血
    性休克死亡。丁○○之後則駕車在市區閒逛用餐，至九月十三日凌晨二時三十分
    許，因想起刀柄可能留有其指紋，再返回小港國小取回上開塑膠袋，待擦拭刀柄
    上指紋後，又攜帶上開塑膠袋至高雄市○○○路二六六號路旁丟棄，並返回其住
    處，以電話報警表示吳淑蕙遭人殺害，經警前往現場查證，發覺房屋門鎖窗戶均
    未遭破壞，遂將丁○○帶回小港分局進行了解，因丁○○無法合理交代其去處，
    同時於其身上發現有可疑傷痕，經訊之其身上原所穿著之衣服去處及死者是否其
    所殺害時，丁○○始自白上情，並帶同員警前往大業北路二六六號路旁，起出其
    所有並供犯罪所用之水果刀一把（已斷裂為刀柄、刀刃二部分）。
二、案經高雄市政府警察局小港分局移送臺灣高雄地方法院檢察署檢察官偵查起訴。
    理  由
一、訊據被告丁○○固坦承有於前揭時地因信用卡消費金額乙事與被害人吳淑蕙發生
    爭執，進而以水果刀刺傷被害人致死等情不諱，惟矢口否認有殺人之犯意，辯稱
    ：是日晚間與被害人發生爭吵，被害人要求離婚，伊遂抱住被害人，請求原諒，
    因被害人急欲掙脫並大聲叫喊，才摀住被害人嘴巴，並隨手拿起刀子在被害人面
    前揮動數下，意在嚇她而已，因被害人正好向前，無意間才劃傷其胸部，旋爾被
    害人往臥室走去，因屋內走道空間狹小，且無光線，二人不慎一起倒於臥室內床
    上，伊手上水果刀無意間刺到被害人背部，待伊站起來時，刀子已斷裂。事後伊
    打開臥室內抽屜是為找尋佛珠、戒指，又為探尋被害人被刺到身體何處，才將被
    害人內褲褪下，並非故意破壞現場假裝被害人係遭外人侵入姦殺之假象云云。
二、經查：
  (一)被告於右揭時地如何因信用卡刷卡金額乙事，與被害人發生爭吵，繼而持水果刀
    刺殺被害人胸部一刀，其間因被害人以手抵擋，致其左前臂有二處刺裂傷，其後
    被害人跑回臥室，又從其背部刺一刀，見被害人倒地已無哀嚎聲，乃將水果刀及
    沾有血跡之內褲裝入塑膠袋，換穿衣褲，並將臥室內抽屜全部打開，及將被害人
    之內褲褪至腿上後，持上述塑膠袋外出丟棄等情，業據被告丁○○於警訊及偵查
    中（見八十八年九月十三日、九月十七日偵訊筆錄所載）自白不諱，而被害人吳
    淑蕙經檢察官督同法醫師相驗結果，左上胸部距離左側乳頭七公分處有一刺裂傷
    長一公分、寬０點三公分、深一公分；左側上背部距離左肩十六公分處有一刺裂
    傷長二點二公分、寬一公分、深達六公分，刺創深及肺臟，造成左上肺葉破裂，
    大量胸腔內出血，導致出血性休克死亡；左前臂外側距離左拇指二十公分處有一
    刺裂傷長二點五公分、寬０點五公分、深二公分；左前臂外側距離左手後肘十公
    分處有一刺裂傷長二點五公分、寬一點五公分、深三點二公分等傷害，此有勘驗
    筆錄、驗斷書及相驗屍體證明書在卷為憑；另被告右手內關節、右肩、左胸、腹
    部遭抓傷等情，亦有現場照片附卷可佐（附於偵查卷第四二－四四頁），證諸被
    害人吳淑蕙指甲上之血跡，混有其本身與被告血ＤＮＡ之事實，亦有內政部警政
    署刑事警察局鑑驗書一件附卷可稽，足證被告身上之抓痕應是於二人爭執中遭被
    害人抓傷所致。從而，被告於警偵訊時自白被害人如何將伊抓傷，伊如何刺傷被
    害人等情，經核與事實相符，足見被告於警偵訊時所為自白，堪足採為論罪之依
    據。
  (二)被害人吳淑蕙身上所中之致命傷，係由左側上背部距離左肩十六公分處刺入，深
    達六公分，刺創深及肺臟，另左前臂外側兩處之防禦傷，亦各深有三點二公分及
    二公分，若被害人不及防禦，則可能直接刺入胸腔內之心臟，均足見被告當時所
    施力道之猛，而被告以鋒利之水果刀，刺向被害人吳淑蕙之胸腔（二刀皆距離心
    臟不遠處），為人體之要害，且接續追躡刺二刀，亦足見其殺人犯意之堅；況被
    告於刺中被害人吳淑蕙後，更將水果刀抽出，布置家中環境，假裝遭外人侵入將
    被害人姦殺之情況，並將所用刀柄、刀刃、手套及所穿內褲攜至他處丟棄，設若
    被告無意殺害被害人，依其與被害人十數年之夫妻感情，其見刀不小心刺中被害
    人，理應會迅速將被害人送醫急救，或在一旁手足無措、懊悔不已，而非立即構
    思如何脫免自己之刑責，湮滅相關證據。足見被告持刀刺傷被害人乃基於殺人之
    確定犯意為之，至堪認定。
  (三)被告於甲○理時翻異前詞，改以前開情詞置辯，惟查：據被告於甲○八十八年十
    月十四日初訊時供稱：「因她罵我一些話，我生氣才拿刀子在他面前揮幾下，亦
    在嚇她而已」、「（為何你太太胸前有刺傷？）可能在房間劃的」、「當時我在
    我太太背後，我抱著她，她倒下去，我隨即倒下，不小心刺到的」等語；嗣於八
    十八年十月二十九日調查時卻供稱：「我拿起水果刀時，我太太剛好往前，我無
    作勢要砍他或刺他之意思」、「是我在臥室我刺她一刀，可能是當時傷到手臂」
    等語，前後供述已有不符，且依被告前述各語觀之，被告一再辯稱被害人胸部及
    左前臂之傷害係伊持刀不小心劃傷的云云，然依前論述，被害人所受傷害均是刺
    裂傷，且依卷附驗斷書所載傷勢觀之，被害人所受之傷亦絕非劃傷所致，是以被
    告此部分辯解已不足採。另案發現場之客廳雖確無可透光之窗戶或落地門，此情
    已據甲○履勘現場屬實，製有勘驗筆錄、現場簡圖在卷可佐，然案發當時乃深夜
    十一時許，被告與被害人二人於客廳發生爭吵，按諸常理，當時客廳照明應已打
    開，是以當時客廳及至主臥室間之走道，是否誠如被告所辯稱並無光線云云，顯
    非無疑。另誠如被告前揭供述，被告當時係持刀抱住被害人，則其二人於臥室不
    慎倒於床上時，被告手上所持刀械理當不會由被害人背部刺入。另據被告於警訊
    時供承：警方到達現場後，我向警方表示，我外出看電影吃宵夜，約於三時十分
    許返家，即發現我家大門打開，客廳電燈打，我發覺有異進入臥室，發現我太太
    俯趴在地上，全身是血，我即打電話報警等語，及證人潘為治證稱：到現場後，
    被告陳稱他太太被人殺死，要我們趕緊與他上樓救小孩等語（見八十八年十二月
    二十一日調查筆錄），佐以自案發後迄被告報案時前後達三小時之久，期間被告
    並將作案所用之兇刀攜出丟棄；被告於警訊時所陳刺到被害人背部等情，可以佐
    證被告於刺殺被害人後，將臥室內之抽屜打開，及將被害人內褲褪下，衡情應係
    發現被害人被刺倒地後，為掩飾犯行，故將現場佈置為係被害人是遭他人侵入姦
    殺之假象無疑。綜此說明，在在足以證明被告所辯前開情詞，非但與事實不符，
    且有違一般常情，核屬事後卸責之詞，殊不足採。
  (四)另被告辯稱伊係於犯罪未發覺前即向警方自首云云。然查：據被告於甲○調查時
    雖供陳：「當日在我家我有告訴庚○○『我錯了，請帶我出去』之語（見甲○八
    十八年十一月十九日調查筆錄），惟此情已為證人庚○○所否認，並結證稱：當
    日到達現場後，並沒有進入屋內，從未與被告交談，組長到場後亦未與被告交談
    ，僅指示將被告帶回刑事組等語（見同日調查筆錄），證諸證人王瑞峰、潘為治
    二人於甲○調查時雖均證稱：庚○○有進入屋內之語，但另亦證述並不清楚庚○○有無與被告交談之語（見甲○八十八年十二月七日、十二月二十一日調查筆錄
    ），是以證人庚○○所述伊並未進入屋內乙情雖不足信採，惟若被告當時確有向
    伊坦承上述言詞，衡情證人庚○○理應會將此情狀告知組長，以為偵辦此案之參
    考，然依據證人即小港分局到場員警己○○於偵訊時證稱：伊到現場時，同事沒
    說被告有嫌疑，在現場時被告並無明顯涉案嫌疑；伊進入屋內查看，門窗未遭破
    壞，被告衣著像剛換過，經組長指示，將被告帶回刑事組，發現被告身上有抓痕
    ，就告訴被告，這衣服不是原本所穿之衣服，原來之衣服在何處？案子是不是你
    做的，被告哥哥在旁亦勸說，如果是你做的，你就承認，過約不久，被告雙手伸
    出，要我們銬起，然後帶我們出去找凶器等語（見偵查卷第六一、六二頁），另
    於甲○八十八年十月二十九日調查時亦為相同證述，並證稱：從被告衣著及其交
    代當日行蹤有疑點，及其身上有被抓傷痕等情認定被告涉嫌之語，可見證人庚○○證稱被告並未向伊供述「我錯了，請帶我出去」之語，顯非虛詞。而據證人己○○前揭證詞，足見被告乃於警方發現伊涉有嫌疑之時，經其兄長之勸說，始決
    意帶警方人員起出兇刀等證物，並供出案情始末，亦堪認定。被告既係於警方發
    現其涉嫌此案後，始自白犯行，經核與自首之要件不符，是以其辯稱伊符合自首
    要件，容屬誤會，併此敘明。
  (五)另證人即被告之子沈志強、丙○○雖於偵訊時均證述：之前均未曾看過此把刀械
    之語（見偵查卷第二一、二九頁），惟經甲○履勘現場發現案發現場即被告住處
    廚房內有各式作菜用之刀械多把，有現場照片乙紙在卷為憑，加以沈志強、丙○○二人各年僅十三歲、十一歲，衡情家長均會制止家中小孩出入廚房，是以其二
    人於案發前在家中未曾看過扣案之刀械，亦屬事理之常，況據證人戊○○證述：
    扣案水果刀是她所買之語（見甲○八十八年十二月二十一日調查筆錄），證諸扣
    案之刀械為一般水果刀，一般家庭有所備置，應是合理之推斷，足證扣案之水果
    刀應是被告家中平日所用之刀械，當可認定。被告此部分辯解，尚非不可採信。
    公訴人僅憑沈志強、丙○○二人之證述，即據以認定扣案刀械乃被告預藏之刀械
    ，稍嫌率斷，故甲○不為相同之認定，容此敘明。
三、核被告所為，係犯刑法第二百七十一條第一項之殺人罪。審酌被告之素行（參考
    卷附甲○被告全國前案紀錄表），被告與死者夫妻二人平日感情尚稱融洽，此情
    亦據死者之兄長乙○○陳明在卷，僅因死者生前因被告信用卡消費額度乙事時與
    之發生爭執，即起殺機，且持刀均朝被害人胸部、背部等致命部位刺去，犯罪情
    節嚴重，於甲○審理時亦編詞圖卸刑責，惟念及被告犯後已自白犯罪，態度良好
    等情狀，量處如主文所示之刑，並依法宣告褫奪公權終身。扣案之水果刀（已斷
    裂成刀柄刀刃二部分）一把為被告所有，且係供犯本罪所用之物，應併予宣告沒
    收。
據上論斷，應依刑事訴訟法第二百九十九條第一項前段，刑法第二百七十一條第一項
、第三十七條第一項、第三十八條第一項第二款，判決如主文。
本案經檢察官王朝震到庭執行職務。
中      華      民      國    八十九    年      一      月    二十八    日
                                  臺灣高雄地方法院刑事第三庭
                                    審判長法  官  謝  肅  珍
                                          法  官  涂  裕  洪
                                          法  官  黃  三  友
右正本證明與原本無異。
如不服本判決，應於判決送達後十日內，向甲○提出上訴狀。
                    書記官  盧  雅  婷
中      華      民      國    八十九    年      一      月    二十八    日
附錄本判決論罪法條全文：
刑法第二百七十一條第一項
殺人者，處死刑、無期徒刑或十年以上有期徒刑。


司法院資訊處製作；財團法人民間司法改革基金會備份。
